臺灣臺中地方法院刑事附帶民事訴訟簡易判決
110年度沙智簡附民字第3號
原      告  阿迪達斯公司(adidas AG)

法定代理人  黃淑芬
原      告  彪馬歐洲公開有限責任公司(PUMA SE)

法定代理人  於保羅
共同訴訟代理人  
            蔡逸騏
共同訴訟代理人兼送達代收人
            謝尚修律師
被      告  王美菁
上列被告因違反商標法案件（本院110年度沙智簡字第7號），經
原告提起附帶民事訴訟，請求損害賠償，本院於民國110年9月28
日言詞辯論終結，判決如下：
    主    文
被告應給付原告阿迪達斯公司新臺幣46,800元，及自民國110年6
月30日起至清償日止，依照週年利率5％計算之利息。
被告應給付原告彪馬歐洲公開有限責任公司新臺幣35,100元，及
自民國110年6月30日起至清償日止，依照週年利率5％計算之利息
。
原告其餘之訴駁回。
本判決原告勝訴部分得假執行。
原告其餘假執行之聲請駁回。
    事實及理由
壹、程序方面：
一、按民事事件涉及外國人或外國地者，為涉外民事事件，內國
    法院應先確定有國際管轄權，始得受理，次依內國法之規定
    或概念，就爭執之法律關係予以定性後，決定應適用之法律
    （即準據法），而涉外民事法律適用法並無明文規定國際管
    轄權，應類推適用民事訴訟法之規定（最高法院98年度台上
     字第2259號判決要旨參照）。次按訴訟，由被告住所地之
    法院管轄；因侵權行為涉訟者，得由行為地之法院管轄：民
    事訴訟法第1條第1項前段、第15條第1項分別定有明文。經
    查：原告為外國法人，被告則為我國人民，原告主張被告在
    我國侵害原告商標之行為，得依商標權人之地位，請求損害
    賠償及排除侵害。是本件具涉外因素，而為涉外事件，揆諸
    前開說明，我國法院就本件涉外事件即有國際管轄權。
二、按以智慧財產為標的之權利，依該權利應受保護地之法律：
    涉外民事法律適用法第42條第1項定有明文。本件原告主張
    其依我國商標法取得商標權，遭被告在我國侵害其商標權，
    則我國法院應依我國商標法決定原告在我國有無權利，以解
    決在我國應否保護及如何保護之問題。是本件關於侵害商標
    權之準據法，即應依中華民國之法律。
三、按未經認許其成立之外國法人，雖不能認其為法人，然仍不
    失為非法人之團體，苟該非法人團體設有代表人或管理人者
    ，依民事訴訟法第40條第3項規定，自有當事人能力。至其
    在臺灣是否設有事務所或營業所則非所問（最高法院50年台
    上字第1898號民事判例意旨參照）。查：原告係未經認許之
    外國法人，然設有代表人揆諸首揭規定，即不失為非法人團
    體，自有當事人能力。
貳、實體方面： 
一、原告主張：原告向我國經濟部智慧財產局取得商標註冊證，
    被告明知原告擁有商標字樣圖圖樣註冊取得商標權，竟自民
    國109年9月某日起，在臺中市○○區○○路000號之住所，以電
    腦設備連結淘寶網，以每件新臺幣（下同）210元至280元不
    等之價格，自大陸地區訂購仿冒之衣服、褲子、包包、襪子
    後，透過貨運之方式輸入至臺灣地區，隨即在臺中市○○區○○
    路000號之太平公有零售市場對面攤位陳列販賣，並以250至
    390元不等之價格販賣予過往之顧客。嗣經員警於109年10月
    22日11時10分執行取締勤務時當場查獲，並扣得附表所示之
    仿冒商品。原告阿迪達斯公司主張以平均零售價格320元，
    以1400倍為倍數基礎，請求損害賠償額448,000元；原告彪
    馬歐洲公開有限責任公司主張以平均零售價格320元，以500
    倍為倍數基礎，請求損害賠償額160,000元，並依商標法第6
    9條第3項、民法第195條第1項後段請求回復名譽。並聲明：
    （一）被告應給付原告阿迪達斯公司448,000元並自起訴狀
    繕本達次日起至清償日止，依照年利率5％計算之利息。（二
    ）被告應給付原告彪馬歐洲公開有限責任公司160,000元並
    自起訴狀繕本達次日起至清償日止，依照年利率5％計算之利
    息。（三）前兩項判決願供擔保宣告假執行。（四）被告應
    將侵害原告等商標權之刑事附帶民事訴訟判決主文內容以長
    20公分、寬19公分之篇幅、10號細明體字體，分別刊載於含
    自由時報、聯合報、中國時報及蘋果日報等四報全國版面之
    首頁下半頁各1日。（五）訴訟費用由被告負擔。
二、被告抗辯：刑事的部分我認罪，沒有意見，但是民事的部分
    我沒有錢可以賠。原告的和解條件以我的能力真的沒辦法。
    並聲明：請求駁回原告之訴，訴訟費用由原告負擔。
三、本院之判斷：
（一）按附帶民事訴訟之判決，應以刑事訴訟判決所認定之事實
      為據，刑事訴訟法第500條前段定有明文。次按因犯罪而
      受損害之人，於刑事訴訟程序固得附帶提起民事訴訟，對
      於被告請求回復其損害，但其請求回復之損害，以被訴犯
      罪事實所生之損害為限，否則縱令得依其他事由，提起民
      事訴訟，亦不得於刑事訴訟程序附帶為此請求（最高法院
      60年台上字第633號民事判例意旨參照）。準此，本院自
      應審究本案刑事判決所認定之事實，作為本件附帶民事訴
      訟事件之損害賠償所據。
（二）經查，被告明知「Adidas」、「PUMA」分別經商標權人原
      告阿迪達斯公司、彪馬歐洲公開有限責任公司向經濟部智
      慧財產局申請註冊取得商標權，現仍於商標權期間內，指
      定使用於衣服、褲子、外套、背包等商品，未得該商標權
      人之同意或授權，不得於同一或類似商品使用相同或近似
      此等之商標，且該商標之上開商品在市場行銷多年，為業
      界及消費大眾所共知。被告基於販賣仿冒商標商品之犯意
      ，未經前開商標權人之授權或同意，先自大陸地區淘寶網
      站，以每件服飾210元至280元不等之價格，購買使用仿冒
      上開商標圖樣之商品後，再於臺中市○○區○○路000號之太
      平公有零售市場對面擺設攤位，陳列使用仿冒上開商標圖
      樣之商品，供不特定顧客購買，而有致消費者混淆誤認之
      虞，嗣為警於109年10月22日11時10分許，在上開攤位查
      獲上情，當場扣得如附表所示之使用仿冒上開商標圖樣之
      商品，經送鑑定確認均為仿冒商標商品。業據本院110年
      度沙智簡字第7號刑事簡易判決所認定，並認被告係犯商
      標法第97條前段之非法販賣侵害商標權之商品罪，而判處
      拘役在案，此有該案刑事簡易判決書1份可稽，原告主張
      上開被告侵害其等商標權之事實，堪予認定。被告所執經
      濟能力不佳，無法清償債務等情事，所涉僅係被告無法清
      償上開債務之原因，並非原告行使上開債權請求權之消滅
      、排除及障礙事由，是被告所執上開辯詞，並無可採。
（三）關於原告得請求賠償之認定：
   1、關於損害賠償金額部分：
 （1）按商標權人對於因故意或過失侵害其商標權者，得請求損
      害賠償，商標法第69條第3項定有明文。又商標權人請求
      損害賠償時，得就下列各款擇一計算其損害：一、依民法
      第216條規定。但不能提供證據方法以證明其損害時，商
      標權人得就其使用註冊商標通常所可獲得之利益，減除受
      侵害後使用同一商標所得之利益，以其差額為所受損害。
      二、依侵害商標權行為所得之利益；於侵害商標權者不能
      就其成本或必要費用舉證時，以銷售該項商品全部收入為
      所得利益。三、就查獲侵害商標權商品之零售單價1500倍
      以下之金額。但所查獲商品超過1500件時，以其總價定賠
      償金額。四、以相當於商標權人授權他人使用所得收取之
      權利金數額為其損害，商標法第71條第1項亦有明文。被
      告有侵害原告商標權之行為，經本院認定如前，則原告依
      商標法第71條第1項第3款之規定，請求被告負損害賠償責
      任，即有所據。2.又所謂「零售單價」係指侵害他人商標
      權之商品實際出售之單價，並非指商標權人自己商品之零
      售價或批發價（最高法院95年度臺上字第295號民事裁判
      參照）。另同時查獲多種侵權商品之情形，以商品單價加
      倍計算損害額時，並無區分不同商品，應個別計算損害額
      之規定，且同一商標權之價值，應不會因商品種類之不同
      而有異，故查獲商品，應以各種侵權商品之平均商品單價
      乘以一定倍數計算，較為合理（智慧財產法院101年度民
      商訴字第6號、102年度民商上易第1號判決意旨參照）。
      經查，就侵害商標權商品之原告阿迪達斯公司部分之實際
      出售價格，為每件390元，3件1,000元；就侵害商標權商
      品之原告彪馬歐洲公開有限責任公司部分之實際出售價格
      ，亦為每件390元，3件1000元，均據被告於偵查中供述在
      卷，故本案侵害商標權商品之零售單價應認定為每件390
      元。
 （2）另衡諸商標法第71條第1項、第2項之規範體系架構，侵害
      商標權之損害賠償責任並未逸脫損害賠償理論中「填補損
      害」之核心概念，商標法第71條第1項第3款僅為免除商標
      權人就實際損害額之舉證責任，始以法律明定其法定賠償
      額，以侵害商標權商品之零售價倍數計算，認定其實際損
      害額；另一方面，立法者考量以倍數計算之方法，致所得
      之賠償金額顯不相當者，賦予法院依同條第2項酌減之權
      限，使商標權人所得賠償與其實際上損害情形相當，以杜
      商標權人有不當得利或懲罰加害人之疑。而判斷侵害商標
      權之損害賠償範圍，應以加害人之侵害情節及權利人所受
      損害為主，是以有關加害人之經營規模、仿冒商標商品之
      數量、侵害行為之期間、仿冒商標之相同或近似程度，及
      註冊商標商品真品之性質與特色、在市場上流通情形、加
      害人所可能對商標權人所創造並維護之商標權所生之損害
      範圍及程度等均為審酌之因素。且有多樣侵權商品之情，
      如以每項商品均乘以一定倍數後再加總，則所乘之倍數總
      合實已超出法定之最高倍數，易使被害人獲取遠逾其所受
      損害之賠償，或造成懲罰加害人之情形發生，解釋上法院
      應以各項商品零售單價之平均數，作為計算零售單價之基
      礎，再乘以倍數，作為損害賠償金額之方式，較為妥適，
      且與立法目的相符（司法院104年度智慧財產法律座談會
      第1號結論參照）。本院審酌原告未舉證證明有何具體損
      害之金額，亦未舉證證明被告已售出侵害其商標權之商品
      予不特定消費者之數量為何，認原告主張以1400倍、500
      倍，分別計算原告阿迪達斯公司、彪馬歐洲公開有限責任
      公司之賠償金額，與被告侵權事實、程度、原告所受損害
      及被告所受利益，顯不相當。再考量被告自陳於查獲前1
      個多月買進，第1天營業被查獲，又被告係分別以每件390
      元、3件1,000元之價格販賣侵害商標權商品，其販賣價格
      遠低於原告等販賣真品之價格，消費者因此能得知所購買
      者並非原告等出售之商品，被告行為對原告潛在商業利益
      造成之損害尚屬有限，再參考本案查扣侵害商標權商品之
      數量，其中侵害原告阿迪達斯公司部分為204件、侵害原
      告彪馬歐洲公開有限責任公司部分為29件等一切情狀，認
      本件所應乘之倍數，分別以120倍、90倍計算為適當，即
      被告應賠償原告阿迪達斯公司46,800元（計算式：390元×
      120倍＝46800元），被告應賠償原告彪馬歐洲公開有限責
      任公司35,100元（計算式：390元×90倍＝35100元）。
 （4）綜上，原告所得請求侵害商標權之賠償額，其中原告阿迪
      達斯公司為46,800元，而原告彪馬歐洲公開有限責任公司
      為35100元，原告逾此部分之請求金額，尚屬過高，不能
      准許。
   2、關於登報回復名譽部分：按不法侵害他人之身體、健康、
      名譽、自由、信用、隱私、貞操，或不法侵害其他人格法
      益而情節重大者，被害人雖非財產上之損害，亦得請求賠
      償相當之金額；其名譽被侵害者，並得請求回復名譽之適
      當處分，民法第195條第1項固有明文。惟按所謂適當之處
      分，應係指該處分在客觀上足以回復被害人之信譽且屬必
      要者而言（司法院大法官會議釋字第656號解釋文參照）
      。原告雖請求命被告將本件刑事附帶民事訴訟判決之主文
      內容全部，登載於中國時報、聯合報、自由時報及蘋果日
      報全國版面之首頁刊登1日，然審酌被告販賣(含意圖販賣
      而陳列)侵害商標權商品之時間長短、扣案之商品數量及
      零售價格等情狀，難認原告之業務上信譽已遭受全國性之
      損害，而有藉由刊登判決主文於上揭四大報之全國版半版
      1日予以回復之必要；再衡以如命被告依原告主張之方式
      於上揭四大報之全國版刊登本刑事附帶民事判決主文內容
      ，所需刊登費用甚鉅，對於被告造成之負擔至為沉重，相
      對於被告侵權行為所致之損害及原告藉由此一登報行為所
      可獲致回復商譽之實際效益，亦難認合乎比例原則，況被
      告本次違反商標法案件之刑事簡易判決及本件刑事附帶民
      事判決，均以全文上網公開方式公告週知，於本件之情節
      上，應足以回復原告之商譽，尚無以原告主張之方式登報
      之必要，是原告此部分請求，應予駁回。
（四）按給付無確定期限者，債務人於債權人得請求給付時，經
      其催告而未為給付，自受催告時起，負遲延責任。其經債
      權人起訴而送達訴狀，或依督促程序送達支付命令，或為
      其他相類之行為者，與催告有同一之效力；又遲延之債務
      ，以支付金錢為標的者，債權人得請求依法定利率計算之
      遲延利息。但約定利率較高者，仍從其約定利率；應付利
      息之債務，其利率未經約定，亦無法律可據者，週年利率
      為百分之5，民法第229條第2項、第233條第1項及第203條
      分別定有明文。本件侵權行為損害賠償債權，屬無確定期
      限之給付，自應經原告催告而未為給付，被告始負遲延責
      任。準此，原告請求被告自起訴狀送達被告次日（即110
      年6月30日）起至清償日止，依照週年利率5％計付遲延利
      息，核無不合，應予准許。
四、綜上所述，原告依商標法第69條第3項、第71條第1項第3款
    規定，請求被告給付原告阿迪達斯公司46,800元，請求被告
    給付原告彪馬歐洲公開有限責任公司為35,100元，及均自11
    0年6月30日起至清償日止，依照週年利率5％計算之利息，為
    有理由，應予准許；逾此範圍之請求，為無理由，應予駁回
    。
五、本判決所命給付之金額未逾50萬元，依民事訴訟法第389條
    第1項第5款規定，應依職權宣告假執行。至原告就敗訴部分
    陳明願供擔保宣告假執行，因訴之駁回而失所依據，不予准
    許。
六、本件係刑事附帶民事訴訟事件，依刑事訴訟法第505條第2項
    之規定，免納裁判費用，且在本院審理期間，復無其他訴訟
    費用，爰不諭知訴訟費用之負擔。
中　　華　　民　　國　　110 　年　　10　　月　　12　　日
                  沙鹿簡易庭  法  官  劉國賓
以上正本證明與原本無異。
如不服本判決應於收受送達後10日內向本院提出上訴書狀，並應
敘述具體理由；其未敘述上訴理由者，應於上訴期間屆滿後20日
內向本院補提理由書（均須按他造當事人之人數附繕本）「切勿
逕送上級法院」。
中　　華　　民　　國　　110 　年　　10　　月　　12　　日
                              書記官  許宏谷
附表：
編號 商  標  權  人 仿冒商品及數量 １ 阿迪達斯公司 ①襪子132雙 ②包包30個 ③衣服23件 ④褲子19條 ２ 彪馬歐洲公開有限責任公司公司 ①衣服11件 ②褲子18條